【裁判字號】    98,交聲,73
【裁判日期】    980303
【裁判案由】    違反道路交通管理處罰條例聲明異議
【裁判全文】
臺灣士林地方法院交通事件裁定          98年度交聲字第73號
原處分機關  臺北市交通事件裁決所
異  議  人
即受處分人  大都會汽車客運股份有限公司
                    統一編號：00000000號
法定代理人  丙○○
上列受處分人因違反道路交通管理處罰條例案件，對於臺北市交
通事件裁決所民國97年12月31日所為之處分（原處分案號：北市
裁罰字第裁22-AB0000000號），聲明異議，本院裁定如下：
    主  文
原處分撤銷。
大都會汽車客運股份有限公司不罰。
    理  由
一、按法院受理交通事件，準用刑事訴訟法之規定，道路交通管
    理處罰條例第89條前段定有明文。又最高法院76年臺上字第
    4986號判例意旨揭示「認定犯罪事實所憑之證據，雖不以直
    接證據為限，間接證據亦包括在內。然而無論直接證據或間
    接證據，其得為訴訟上之證明者，須於通常一般之人均不致
    有所懷疑，而得確信其為真實之程度者，始得據為有罪之認
    定。倘其證明尚未達到此一程度，而有合理之懷疑存在，而
    無從使事實審法院得有罪之確信時，即應由法院為諭知被告
    無罪之判決。」於法院審理行為人違反道路交通管理處罰條
    例案件時，自有其適用。易言之，法院於審理行為人違反道
    路交通管理處罰條例案件，當踐行完畢調查證據程式後，為
    事實之認定時，如就原處分機關所認定之行為人違規事實仍
    有合理之懷疑，而無法百分之百確信行為人確有該當於道路
    交通管理處罰條例各該處罰條文之構成要件事實時，此際即
    應依訴訟上之待證事實「倘有懷疑，則從被告之利益作解釋
    」之證據法則，作對受處分人有利之認定。
二、原處分意旨略以：異議人即受處分人大都會汽車客運股份有
    限公司所有之車牌號碼749-AD號營業大客車，於民國（下同
    ）97年8 月23日12時55分許行經臺北市○○街○○路（南往
    北），為臺北市政府警察局松山分局交通警察大隊逕行舉發
    「限速50公里，經測時速70公里，超速20公里以上未滿40公
    里」之違規，依道路交通管理處罰條例第第40條之規定，處
    罰鍰新臺幣（下同）1,800 元整。
三、異議意旨略以：案發當時異議人所有車輛確實無超速行駛達
    時速70公里之情，該車依規裝置檢驗合格之行車速度紀錄器
    ，亦由樺崎實業股份有限公司定期檢測。經該公司判讀違規
    當時之行車速度皆在時速50公里以下，足見本件舉發違規顯
    有誤差，爰請求撤銷原處分等語。
四、經查：
（一）本件異議人即受處分人大都會汽車客運股份有限公司所有
      之車牌號碼749-AD號營業大客車，於上揭時、地，為臺北
      市政府警察局松山分局交通警察大隊逕行舉發「限速50公
      里，經測時速70公里，超速20公里以上未滿40公里」之違
      規事實，固有臺北市政府警察局北市警交大字第AB000000
      0 號違反道路交通管理事件通知單影本1 紙附卷可稽，惟
      查：
（二）證人即大都會汽車客運股份有限公司系爭車輛當天之駕駛
      乙○○於本院審理時結證稱：「（問：系爭違規車輛是你
      駕駛？）對。」、「（問：你認為當時你有無超速？）絕
      對沒有。因為公司規定很嚴格，只要超過40公里就會嚴處
      ，而且自己開車自己很清楚。」（見本院98年2 月11日訊
      問筆錄）。又證人即樺崎實業股份有限公司負責人甲○○
      於本院結證稱：「（問：（提示樺崎實業公司749-AD行車
      紀錄及判讀表）其上判讀表是否根據行車紀錄記載？）是
      依據行車紀錄從12時47分49秒開始記載到12時57分5 秒。
      」、「（問：從行車紀錄及判讀表12時55分前後時速均未
      超過50公里以上？）最高時速只有在12時52分50秒加速到
      12 時53 分11秒，從37公里加速到40公里；另一次是在12
      時56 分10 秒從38公里加速到12時56分19秒到40公里，整
      張時速均未超過40公里。」、「（問：從行車紀錄值判斷
      系爭車輛無超速可能？）如上述，這車最高時速只到40公
      里。」、「（問：行車紀錄值有無可能變造？）行車紀錄
      值無法可能變造，因為這和機器刻劃的不一樣。」、「（
      問：你們有無可能判斷行車紀錄器是否正確？）車輛、行
      車紀錄器都到公司才判斷。」、「（問：是否知道行車紀
      錄器多久檢驗一次、送何處檢驗？）交通法規規定每2 年
      要定期檢測，送到我們公司全省18個檢驗點，受交通部委
      託檢驗。」（見本院98年2 月11日訊問筆錄）等語甚詳。
（三）復觀異議人於異議狀所附之樺崎實業股份有限公司97年11
      月6 日解析號碼HC3264號（車號749-AD）行車紀錄紙分析
      報告書內容，於97年8 月23日12時55分5 秒，異議人所有
      車號749-AD號營業大客車時速為每小時6 公里，至同日12
      時55分11秒，於6 秒時間內，異議人所有上開營業大客車
      車速由時速6 公里降至0 公里，行駛里程為5 公尺，至同
      日12時56分4 秒，於53秒內，異議人所有上開營業大客車
      車速由時速0 公里加速至39公里，行駛里程為287 公尺（
      見本院卷第9 頁、第10頁），是依該報告書之紀錄所示，
      異議人所有上開營業大客車於採證照片拍攝當時（即97年
      8 月23日12時55分）並無行車時速達70公里之情事。又異
      議人之系爭車輛係公共汽車，於市區行駛，其於12時54分
      44秒至59秒間，依行車紀錄紙記載係停車狀態，是否能於
      12時55分雷達測速拍照時加速至違規之70公里時速，亦有
      疑問。則行車紀錄於舉發當時係正常運作，且排除人為偽
      造調整之可能，則異議人辯稱其所有上開營業大客車於舉
      發當時行經臺北市○○街○○路（南往北）時，並無行車
      時速達70公里之違規事實等語，應非無據，尚屬可信。是
      依前揭訴訟上之待證事實「倘有懷疑，則從被告之利益作
      解釋」之證據法則，本件自應作對異議人有利之認定。
五、綜上所述，本件既查無其他積極證據足以證明受處分人有原
    處分機關所認定之前開違規行為，自應為對受處分人有利之
    認定。原處分機關不察，遽對受處分人為前開裁決，難認為
    允當，應認本件異議為有理由，由本院將原處分撤銷，改諭
    知受處分人不罰，以資適法。
據上論斷，應依道路交通案件處理辦法第20條前段，裁定如主文
。
中    華    民    國    98    年    3     月    3    日
                  交通法庭法  官  賴邦元
以上正本證明與原本無異。
如不服本裁定應於送達後5日內向本院提出抗告狀。
                          書記官  游育慈
中    華    民    國    98    年    3     月    3     日


司法院資訊處製作；財團法人民間司法改革基金會備份。
